臺灣屏東地方法院民事判決
110年度潮簡字第526號
原      告  旺旺友聯產物保險股份有限公司

法定代理人  劉自明  
訴訟代理人  劉育辰  
            吳文龍  
複代理人    林信宏  
            林逸誠  
被      告  蘇志龍  

上列當事人間請求侵權行為損害賠償事件，本院於民國111年5月
12日言詞辯論終結，判決如下：
　　主  文
被告應給付原告新臺幣壹拾參萬貳仟元，及自民國110年8月30日
起至清償日止，按年息百分之5計算之利息。
原告其餘之訴駁回。
訴訟費用由被告負擔五分之二，其餘由原告負擔。
本判決第一項得假執行。但被告如以新臺幣壹拾參萬貳仟元為原
告預供擔保後，得免為假執行。
    事實及理由
壹、程序部分：
    本件被告經合法通知，未於言詞辯論期日到場，核無民事訴
    訟法第386條所列各款情形，爰依原告之聲請，由其一造辯
    論而為判決。
貳、實體部分：
一、原告主張：
　㈠訴外人徐秀萍於民國106年10月17日，以所有車牌號碼000-00
    00號自用小客車(下稱A車)，向原告投保強制汽車責任保險
    ，詎被告於保險期間，經徐秀萍同意，於107年5月16日5時2
    6分許，於飲用酒類吐氣酒精濃度已達每公升0.25毫克以上
    之情況下，仍駕駛A車沿屏東縣崁頂鄉中正路由西向東方向
    行駛，行至中正路237號前時，未注意車前狀況而撞擊訴外
    人許月理所騎乘腳踏自行車，許月理因而摔倒並受有頭部外
    傷合併顱內出血及多處挫擦傷(下稱系爭事故)。原告業於10
    7年就傷害醫療費用給付新臺幣(下同)7萬6,183元、第二等
    級失能給付167萬元，合計給付許月理174萬6,183元，並於1
    09年6月24日在本院109年度司調字第1號(下稱另案)事件與
    被告調解成立，被告須給付原告52萬3,855元。
　㈡嗣許月理因系爭事故而腦部受創患有失智症、癲癇，並經本
    院以109年度監宣字第114號裁定(下稱監護裁定)受監護宣告
    ，經醫師評估符合符合強制汽車責任保險殘廢給付標準表第
    2-1項第一等級失能給付，原告另於109年11月9日扣除先前
    失能給付後，再給付許月理33萬元，爰依強制汽車責任保險
    法第29條及侵權行為法律關係為請求，並聲明：被告應給付
    原告33萬元，及自起訴狀繕本送達翌日起至清償日止，按年
    息5%計算之利息。
二、被告未於言詞辯論期日到場，亦未提出書狀為任何聲明或陳
    述。
三、得心證之理由：
  ㈠原告得否請求被告給付33萬元：
　⒈按本法所稱被保險人，指經保險人承保之要保人及經該要保
    人同意使用或管理被保險汽車之人。被保險人飲用酒類或其
    他類似物後駕駛汽車，其吐氣或血液中所含酒精濃度超過道
    路交通管理法規規定之標準，致被保險汽車發生汽車交通事
    故者，保險人仍應依強制汽車責任保險法規定負保險給付之
    責，但得在給付金額範圍內，代位行使請求權人對被保險人
    之請求權。強制汽車責任保險法第9條第2項、第29條第1項
    第1款定有明文。次按因故意或失，不法侵害他人之權利者
    ，負損害賠償責任。民法第184條第1項前段所明定。又按汽
    車行駛時，駕駛人應注意車前狀況及兩車並行之間隔，並隨
    時採取必要之安全措施。汽車駕駛人有飲用酒類或其他類似
    物後其吐氣所含酒精濃度達每公升0.15毫克以上，不得駕車
    。道路交通安全規則第94條第3項前段、第114條第2款各明
    文。
  ⒉經查，原告上述主張，已提出診斷證明書、理賠資料、監護
    裁定等件為證（本院卷第8-9、66-79頁），並經本院調閱警
    局之道路交通事故調查卷宗、另案卷宗及本院107年度交簡
    字第1424號、108年度交易字第264號、臺灣高等法院高雄分
    院108年度交上易字第119號卷宗無訛，而被告經本院合法通
    知，均無聲明、陳述為爭執，綜以前揭證據，堪信原告主張
    為真。準此，被告經徐秀萍同意使用A車，並因前揭過失行
    為致許月理受有上述傷害，已成立侵權行為，而原告於109
    年11月9日所為強制汽車責任保險給付33萬元，既非兩造於
    另案調解之訴訟標的範疇，依上開規定，自得再行請求被告
    給付33萬元。
  ㈡本件有民法第217條適用：
　⒈按損害之發生或擴大，被害人與有過失者，法院得減輕賠償
    金額或免除之。民法第217條第1項定有明文。此項規定之目
    的，在謀求加害人與被害人間之公平，故在裁判上法院得以
    職權減輕或免除之（最高法院85年台上字第1756號決意旨參
    照）。復按此項基於過失相抵之責任減輕或免除，非僅視為
    抗辯之一種，亦可使請求權全部或一部為之消滅，法院對於
    賠償金額減至何程度，抑為完全免除，雖有裁量之自由，但
    應斟酌雙方原因力之強弱與過失之輕重以定之（最高法院96
    年台上字第2902號判決意旨參照）。末按腳踏自行車屬慢車
    ，慢車行駛之車道，應依標誌或標線之規定行駛；無標誌或
    標線者，不得侵入快車道或人行道行駛。道路交通安全規則
    第6條第1項、第124條第3項第3款可資參照。　
  ⒉查許月理事故時騎乘腳踏自行車欲至中正路237號田裡，其當
    時有侵入快車道等情，業據被告、訴外人即許月理之子莊永
    福於警詢陳述明確【臺灣屏東地方檢察署107年度偵字第992
    8號卷(下稱偵卷)第13、15、23、25頁】，核與道路交通事
    故現場圖、道路交通事故調查報告表㈠、㈡、事故照片相符（
    本院卷第15、17-18、20、23-28頁)，並有交通部公路總局
    高雄區監理所屏澎區車輛行車事故鑑定會鑑定意見：許月理
    騎乘腳踏自行車，侵入快車道行駛為肇事原因等語（偵卷第
    14頁），亦堪憑採，併以被告、許月理之過失態樣、原因力
    強弱及迴避可能性，渠等責任比例應各為40、60%，原告依
    上述規定請求範圍亦受拘束，故經過失相抵後，原告得請求
    金額為13萬2,000元(計算式：33萬元×40%＝13萬2,000元)。
  ㈢另原告本件請求屬無確定期限之給付，原告請求自起訴狀繕
    本送達翌日即110年8月30日（本院卷第30頁）起至清償日止
    ，按年息5%計算之遲延利息，核與民法第203條、第229條第
    2項、第233條第1項前段規定相符，亦應准許。
四、綜上所述，原告依強制汽車責任保險法第29條第1項第1款規
    定及侵權行為法律關係，請求如主文第1項所示，為有理由
    ，應予准許；逾此範圍之請求，則無理由，應予駁回。
五、本判決主文第1項係適用簡易程序所為被告敗訴之判決，爰
    依民事訴訟法第389條第1項第3款規定職權宣告假執行，並
    依同法第392條第2項規定，諭知被告得供擔保後免為假執行
    。
六、本件事證已臻明確，其餘主張及證據，核與判決之結果不生
    影響，爰不一一論列，併此敘明。
七、訴訟費用負擔之依據：民事訴訟法第79條。
中　　華　　民　　國　 111　　年　　5　　月　　31　　日
                  潮州簡易庭  法　官　曾迪群
以上正本係照原本作成。
如不服本判決，應於送達後20日內，向本院提出上訴狀並表明上
訴理由，如於本判決宣示後送達前提起上訴者，應於判決送達後
20 日內補提上訴理由書（須附繕本）。如委任律師提起上訴者
，應一併繳納上訴審裁判費。
中　　華　　民　　國　　111 　年　　5 　　月　　31　　日
                                  書記官　薛雅云